【裁判字號】    95,訴,19
【裁判日期】    951031
【裁判案由】    貪污治罪條例等
【裁判全文】
福建金門地方法院刑事判決                95年度訴字第19號
公  訴  人  福建金門地方法院檢察署檢察官
被      告  甲○○
選任辯護人  黃怡騰律師
上被告因貪污治罪條例案件，經檢察官提起公訴（95年度偵字第
38號），本院判決如下：
    主  文
甲○○連續對於依據法令從事公務之人員，關於違背職務之行為
交付賄賂，處有期徒刑貳年陸月，褫奪公權貳年。扣案NOKIA
七二六０手機壹支、SIM卡肆張均沒收之。
    事  實
一、甲○○明知不得僱用大陸地區人民在臺灣地區從事未經許可
    之工作，且大陸地區人民未經許可不得進入台灣地區，為謀
    取台灣地區與大陸地區間私運貨物之豐碩利潤，竟基於僱用
    大陸不詳姓名成年男子約8名（含綽號「阿文」之男子）之
    概括犯意，併與該約8名男子基於未經許可進入台灣地區之
    犯意聯絡，自民國94年5月間起至95年1月間止，由甲○○以
    每公斤新台幣（下同）8元之代價，僱用「阿文」及其他7名
    大陸成年男子至金門縣金沙鎮青嶼岸際搬運貨物，而「阿文
    」則於接獲甲○○通知時，即駕駛大陸舢舨船乘載其他7名
    大陸男子，一起由福建省廈門市岸際出發，未經許可擅自進
    入金門縣金沙鎮青嶼岸際卸貨，或將青嶼岸際之貨物搬上大
    陸舢舨船後運載至大陸地區。又因海岸巡防機關查緝走私甚
    嚴，私運不易，甲○○乃基於對於依法從事公務之人員關於
    違背職務行為，交付賄賂之概括犯意，分別於94年7月至9月
    間，向服役於行政院海岸巡防署中部地區巡防局第九岸巡總
    隊（下稱第九岸巡總隊），依據法令於五龍山機動巡邏站負
    責監控轄區船隻動態、通報目標，守望馬山、獅山，杜絕不
    法等公務之賴弘定、賴國樑及謝佑欣（均另由國防部南部地
    方軍事法院判決在案），表示願每月給付新台幣（下同）1
    萬元至1萬5千元不等之報酬，行求、期約渠等於擔任金沙鎮
    天摩山守望哨勤務時，勿將上述大陸來船通報該管勤務指揮
    中心加以查緝，以協助其私運貨物。
二、嗣賴弘定自94年7月間起至94年12月間止、賴國樑自同年8月
    間起至同年12月止，謝佑欣則自94年9月間起至94年12月間
    止之服役期間內，分別將其執行勤務之時間，事先通知甲○
    ○，待渠等上哨執勤時，再以電話與甲○○聯絡，並通報何
    處有海巡船隻、上述大陸船隻應往何處航行始能躲避查緝。
    倘上述大陸船隻入境，行至該管海域，未經勤務指揮中心雷
    達掃描鎖定，渠等則不回報勤務指揮中心有大陸船隻入境，
    且於職務上製作之綜合紀錄簿上登載「海況暫且良好」等語
    ；反之，則報以入境之大陸漁船係捕撈漁獲，非私運貨物，
    以規避查緝之違背職務行為，包庇甲○○以大陸舢舨船於兩
    岸間私運貨物。而甲○○則自94年8月至11月間，每月在金
    沙鎮沙美車站，交付賴國樑1萬元，同年12月，再於金沙鎮
    沙美車站交付5千元，共交付4萬5千元；且於94年9月底、11
    月及12月，在金沙鎮天摩山各交付謝佑欣1萬元，合計3萬；
    另於94年11月及12月，在金湖鎮尚義機場，各交付賴弘定1
    萬5千元，總計交付3萬元給賴弘定，作為渠等掩護其往返台
    灣地區與大陸地區私運貨物之對價。嗣為行政院海岸巡防署
    中部地區巡防局金門機動查緝隊循線獲悉上情，並扣得
    NOKIA7260手機1支、SIM卡3張、台灣銀行存摺（
    000000000000戶名：甲○○）1本、REXON無線電乙支、HORA
    無線電3支、HORA無線電充電器3組、筆記紙1張、郵局儲金
    簿（0000000000000戶名：甲○○）1本、中華電信帳單2張
    ，以及筆記本2本。另由福建金門地方法院檢察署金檢家仁9
    5偵38字第3688號函轉國防部南部地方軍事法院檢察署檢送
    賴弘定、賴國樑、謝佑欣用以與被告聯絡包庇事宜之NOKIA
    2110行動電話1支及其SIM卡1張。
三、案經行政院海岸巡防署中部地區巡防局金門機動查緝隊移送
    福建金門地方法院檢察署檢察官偵查起訴。
    理  由
一、按「被告以外之人於審判外之言詞或書面陳述，除法律有規
    定者外，不得作為證據。」；又「被告以外之人於審判外之
    陳述，雖不符前四條之規定，而經當事人於審判程序同意作
    為證據，法院審酌該言詞陳述或書面陳述作成時之情況，認
    為適當者，亦得為證據。」、「當事人、代理人或辯護人於
    法院調查證據時，知有第159條第1項不得為證據之情形，而
    未於言詞辯論終結前聲明異議者，視為有前項之同意。」，
    刑事訴訟法第159條第1項、第159條之5第1、2項分別定有明
    文。本件被告及辯護人於言詞辯論終結前，均未對於檢察官
    以通訊監察譯文，及證人李世棠、賴弘定、賴國樑及謝佑欣
    審判外所為之警詢、軍事檢察官訊問等筆錄作為證據，提出
    異議，依首揭法條規定，視為同意該等證據之使用。本院審
    酌通訊監察譯文乃偵查人員依據合法核發通訊監察書取得監
    聽錄音內容紀錄而來，有卷附福建金門地方法院檢察署通訊
    監察書可參，且證人前揭審判外之陳述復予被告自白相符，
    可認其作成之情況，並無不當，依刑事訴訟法第159條之5第
    1項規定，檢察官前揭舉證，應認有證據能力。
二、訊據被告甲○○除供稱僅交付賴國樑3萬元，非4萬5千元外
    ，對於上揭事實均坦承不諱，核與證人李世棠證述被告甲○
    ○僱請大陸漁工將貨物從金門青嶼附近海岸搬上船，且出貨
    時，被告甲○○會電話聯絡賴弘定、賴國樑，及謝佑欣詢問
    有無海巡艇，一週約3、4次（見中部巡防局金門查緝隊卷第
    128頁、偵卷第91、92頁）等語，以及證人賴弘定、賴國樑
    、謝佑欣警詢、偵查中之下列陳述：（1）賴弘定：甲○○
    曾於伊到五龍山後2、3個月某日，帶4、5名年輕人到天摩山
    要求搬回放置於陸軍22據點後方小屋的私運貨物，伊雖初不
    同意，終因甲○○提示沈文一站長及李世棠學長電話號碼，
    及當時甲○○的人太多，而放行。其後甲○○再上天摩山要
    求伊包庇其私運貨物，因怕前情事發，乃予以首肯。因此只
    要伊在天摩山執勤，甲○○都會來電要求放行，伊自94年7
    、8 月起共約10餘次，獨自於天摩山守望哨執勤時，以行動
    電話向甲○○透露巡邏人員佈署狀況及何時可躲避查緝等情
    。而甲○○則於94年11、12月兩次在天摩山路口處，各當面
    交伊1萬5千元，作為包庇私運貨物的代價，此外同事賴國樑
    、謝佑欣也包庇甲○○私運貨物，聽甲○○說他們每月拿1
    萬元（見查緝隊卷第56至59頁、第92頁、偵卷第49至53頁）
    。（2）賴國梁：94年8月間開始共約10餘次，獨自於天摩山
    守望哨執勤時，以個人所有行動電話或哨所旁公用電話向甲
    ○○洩漏岸巡人員佈署情形，並告知如何規避查緝；或以作
    業漁船回報勤務中心。94年8月底放假返台前，於沙美車站
    旁等候甲○○送至機場，上車時甲○○交付1萬元，之後相
    同模式拿了3次，每次1萬元，最後一次則為94年12月21或23
    日上午約8時許，在沙美車站收取5千元，總共收取5次，計4
    萬5千元（見查緝卷78、79頁，偵卷第56、58頁）。（3）謝
    佑欣：94年9月間擔任機巡勤務時，認識被告甲○○，甲○
    ○要求掩護私運貨物，並願每月給付1萬元代價，兩人達成
    協議後，自94年10月開始共掩護甲○○私運貨物約10至20
    次，每次會以行動電話向甲○○透露海巡單位之勤務部署及
    班哨情形，並告知伊如何躲避查緝。如甲○○的大陸船隻，
    未經勤務指揮中心雷達掃描鎖定，則放行；否則以一般漁船
    回報。甲○○則於94年9月底、11月、12月各在天摩山入口
    付款1次，每次1萬元（見查緝隊卷第33、34、87頁、偵卷第
    38、39頁）等情節相符；復有被告與賴弘定94年12月10日19
    時42分、44分；與謝佑欣94年12月10日18時26分、37分、40
    分、55分，19時06分、20時38分、57分，以及同年月13日12
    時22分、49分，同年月14日13時43分等之通訊監察譯文在卷
    ，以及第九岸巡總隊95年4月10日中九總字第0950030892號
    覆國防部南部地方軍事法院函，及所附該隊五龍山機動巡邏
    站天摩山守望哨94年10月至同年12月31日之綜合紀錄簿影本
    ，可稽被告行求、期約賴弘定、賴國樑及謝佑欣為違背職務
    之行為，並交付賄款以為對價。至被告供稱行賄賴國樑之金
    額僅3萬元，與證人賴國樑證述4萬5千元之金額略有差異，
    然行賄或收賄金額多寡，影響犯罪情節之輕重，賴國樑收賄
    金額越多，則其收賄之犯罪情節越重；且不論3萬元或4萬5
    千元，均已在5萬元以下而符合貪污治罪條例第12條第1項減
    輕其刑之規定，賴國樑實無以少報多，誆稱收賄4萬5千元之
    理；反之，被告行賄則有以多報少，影響犯罪情節之動機，
    所言3萬元之說詞較之賴國樑證詞，自以後者可採。況被告
    行賄金額縱與犯罪情節有關，但對於犯罪之成立不生影響，
    所為上開犯行，足堪認定。
三、
（一）被告94年7月至12月間，行求、期約並交付賄款給賴弘定
      、賴國樑、謝佑欣：而賴弘定自94年1月7日起至95年7月7
      日止、賴國樑自94年6月9日至95年12月9日止、謝佑欣自
      94年2月16日至95年8月16日間（基本資料誤繕為94年8月
      16日業經檢察官當庭更正），服義務役於巡防機關第九按
      巡總隊，負責監控轄區大陸籍及我國籍漁船走私、偷渡等
      動態，詳實記錄於航跡描繪圖及綜合紀錄簿，通報巡防區
      勤務管制區、雷達組核對目標，並於五龍山機動巡邏站值
      班，守望馬山、獅山，以杜絕不法（參第九岸巡總隊95年
      4月10日中九總字第0950030892號函），執行海岸巡防法
      第4條第1項第3款「巡防機關掌理下列事項︰三、海域、
      海岸、河口與非通商口岸之查緝走私、防止非法入出國、
      執行通商口岸人員之安全檢查及其他犯罪調查事項。」規
      定之公共事務，乃屬修正前刑法第10條第2項依法令從事
      於公務之人員。又該三人雖非國家所屬機關依法任用之成
      員，不屬修正後刑法第10條第2項第1款前段之「依法令服
      務於國家所屬機關而具有法定職務權限」者，但如上所述
      ，渠等服務於第九岸巡總隊，並依據海岸巡防法而有法定
      職務權限，與修正後刑法同條項第1款後段「其他依法令
      從事於公共事務，而具有法定職務權限者。」所規定之職
      務公務員相符。是被告行求、期約、交付賄賂期間，行賄
      之對象賴弘定、賴國樑、謝佑欣既屬修正前刑法之公務員
      ，亦符合修正後刑法之職務公務員。
（二）按「行為後法律有變更者，適用行為時之法律。但行為後
      之法律有利於行為人者，適用最有利於行為人之法律。」
      ，刑法第2條第1項定有明文。查被告行為後，94年2月2日
      修正公布刑法，自95年7月1日施行，而：
 （1）修正後刑法第10條第2項所稱之公務員，包括同項第1款「
      依法令服務於國家、地方自治團體所屬機關而具有法定職
      務權限，以及其他依法令從事於公共事務，而具有法定職
      務權限者。」之職務公務員，及第2款「受國家、地方自
      治團體所屬機關依法委託，從事與委託機關權限有關之公
      共事務者。」之受託公務員，因舊法第10條第2項「稱公
      務員者，謂依法令從事於公務之人員。」之規定已有變更
      ，新法施行後，涉及公務員定義之變更者，應依新法第2
      條第1項之規定，適用最有利於行為人之法律（參最高法
      院95年5月23日刑事庭第8次會議決議）。且貪污治罪條例
      第2條「依據法令從事公務之人員，犯本條例之罪者，依
      本條例處斷；其受公務機關委託承辦公務之人，犯本條例
      之罪者，亦同。」之規定，亦配合刑法修正為「公務員犯
      本條例之罪者，依本條例處斷。」，並於95年5月30日修
      正公布，95年7月1日施行。本件被告行為後，刑法與貪污
      治罪條例「公務員」之定義均已有變更，惟被告行賄對象
      ，如前所述，既符合刑法與貪污治罪條例修正前、後之公
      務員身分；且修正後貪污治罪條例第11條行賄罪之法定刑
      未修正，比較新舊法之結果，無分軒輊，並無較有利於行
      為人可言。縱「公務員」定義之變更，依修正後刑法第2
      條第1項前段之規定，仍應適用行為時之法律，即修正前
      之刑法與貪污治罪條例。
 （2）又修正後之刑法刪除第55條關於牽連犯及第56條連續犯之
      規定，此刪除雖非犯罪構成要件之變更，但顯已影響行為
      人刑罰之法律效果，自屬法律有變更，應依新法第2條第1
      項規定，比較新、舊法。依舊法第55條「犯一罪而其方法
      或結果之行為犯他罪名者，從一重處斷。」牽連犯，及第
      56 條「連續數行為而犯同一之罪名者，以一罪論。但得
      加重其刑至二分之一。」連續犯之規定，均以一罪論之；
      但適用新法則所犯各罪應依數罪併罰之規定分論併罰，比
      較新、舊法之結果，仍應適用較有利於被告之行為時法律
      ，即舊法，論以牽連犯、連續犯（參最高法院95年第8次
      刑事庭會議決議參照）。
（三）核被告所為係犯國家安全法第6條第1項未經可許入出境罪
      、臺灣地區與大陸地區人民關係條例第83條第1項僱用大
      陸地區人民在臺灣地區從事未經許可工作、修正前貪污治
      罪條例第11條第1項關於違背職務行為交付賄賂等罪。被
      告所犯未經許可入出境罪，與大陸不詳姓名成年男子約8
      名（含綽號「阿文」之男子）有犯意之聯絡與行為之分擔
      ，為共同正犯；且其行求、期約違背職務之行為為交付賄
      賂之階段行為，不另論罪。又被告所犯上開三罪，均有多
      次犯行，且時間緊接，所犯係構成要件相同之罪名，顯係
      基於概括犯意為之，為連續犯，依法各應論以一罪，並加
      重其刑；而其所犯上開3罪間，復有方法結果之牽連關係
      ，應從一重之連續違背職務行為交付賄賂罪處斷。另被告
      於審判中自白，依修正前貪污治罪條例第11條第4項後段
      規定，減輕其刑。爰審酌被告自94年5月間起迄次年1月間
      ，長期僱用大陸漁船私運貨物，危害岸際治安甚鉅；且先
      後行賄公務員達10次之多，敗壞風氣，犯罪情節非輕。又
      被告前因違反商標法案件，經本院95年度易自第8號判處
      拘役40日，品行不佳；而其每月私運貨物10次左右，每次
      私運貨物重量最少1噸（984.19公斤），至多3噸，每公斤
      利潤32元（見審卷第138、140頁），核計每月獲利約在30
      萬元至百萬元間，卻於審理時向審判長表示月入5萬元，
      狡飾其犯罪所得，顯欠缺悔悟之誠意等一切情狀，量處如
      主文所示之刑，並依修正前貪污治罪條例第17條規定，宣
      告褫奪公權2年。扣案NOKIA7260手機1支、SIM卡3張為被
      告所有，用以與賴弘定、賴國樑、謝佑欣聯絡犯罪之工具
      ，業據被告供承在卷，爰為沒收之宣告；而扣案台灣銀行
      存摺1本、REXON無線電1支、HORA無線電3支、HORA無線電
      充電器3組、筆記紙1張、郵局儲金簿1本、中華電信帳單2
      張，以及筆記本2本雖為被告所有，但非供犯罪所用或因
      犯罪所得之物，乃不為沒收之諭知。至福建金門地方法院
      檢察署金檢家仁95偵38字第3688號函轉國防部南部地方軍
      事法院檢察署檢送賴弘定、賴國樑、謝佑欣用以與被告聯
      絡包庇事宜之犯罪工具，NOKIA2110行動電話1支及其SIM
      卡1張，因被告僅供承該SIM卡1張為其所有，否認提供手
      機（見審卷第141頁），爰併為諭知沒收上開SIM卡1張。
      另被告雖於台灣地區與大陸地區間私運貨物，然私運之貨
      物品項及其重量不明，尚難以懲治走私條例繩之，附此敘
      明。
據上論斷，應依刑事訴訟法第299條第1項前段，修正前貪污治罪
條例第11條第1項、第4項後段、第17條，國家安全法第6條第1項
，臺灣地區與大陸地區人民關係條例第83條第1項，刑法2條第1
項、第11條前段、第28條、修正前第55、56條、第38條第1項第2
款，判決如主文。
本案經檢察官席時英到庭執行職務
中    華    民    國    95    年    10    月    31    日
                  刑事庭審判長法  官  康樹正
                              法  官  林慶郎
                              法  官  魏玉英
上正本證明與原本無異。
如不服本判決，應於判決送達後10日內，向本院提出上訴狀。
                              書記官  董培祥
中    華    民    國    95    年    10    月    31    日
附錄本案論罪科刑法條全文：
修正前貪污治罪條例
第2條
依據法令從事公務之人員，犯本條例之罪者，依本條例處斷；其
受公務機關委託承辦公務之人，犯本條例之罪者，亦同。
第11條第1項
對於第2條人員，關於違背職務之行為，行求、期約或交付賄賂
或其他不正利益者，處1年以上7年以下有期徒刑，得併科新臺幣
300萬元以下罰金。
國家安全法
第3條第1項
人民入出境，應向內政部警政署入出境管理局申請許可。未經許
可者，不得入出境。
第6條第1項
違反第3條第1項規定未經許可入出境者，處3年以下有期徒刑、
拘役或科或併科新臺幣9萬元以下罰金。
臺灣地區與大陸地區人民關係條例
第15條第4款：
下列行為不得為之：
四  僱用或留用大陸地區人民在臺灣地區從事未經許可或與許可
    範圍不符之工作。
第83條第1項：
違反第15條第4款或第5款規定者，處2年以下有期徒刑、拘役或
科或併科新臺幣 30 萬元以下罰金。


司法院資訊處製作；財團法人民間司法改革基金會備份。
